【裁判字號】    90,自,143
【裁判日期】    901031
【裁判案由】    侵占
【裁判全文】
臺灣士林地方法院刑事判決                            九十年度自字第一四三號
    自  訴  人  甲○○○銀樓有限公司  設台北市○○區○○街一六二號一樓
    代  表  人  乙○○
    被      告  丙○○
右列被告因侵占案件，經自訴人提起自訴，本院判決如左：
    主  文
丙○○意圖為自己不法之所有，侵占自己持有他人之物，處有期徒刑伍月，如易科罰
金以參佰元折算壹日。
    事  實
一、丙○○係從事金飾加工買賣業者，於民國八十九年八月十八日至自訴人經營設於
    台北市○○區○○街一六二號一樓之甲○○○銀樓有限公司營業處（下稱金采公
    司），以營業展售需要為由，向自訴人借取鑽戒玉戒一批，共七件，價值新台幣
    六十四萬元整，並立有保管條乙張，言明借用壹個月屆期須如數歸還，詎被告借
    用期已至，自訴人屢經催討，被告均藉詞拖延，迄今均未歸還。
二、案經金采公司提起自訴。
    理  由
一、訊據被告丙○○固坦承有於右揭時、地，向自訴人金采公司借取前開鑽戒玉戒之
    事實不諱，然矢口否認有何侵占犯行，辯稱：伊是向自訴人調那批貨拿出去賣，
    之後拿給綽號叫「阿忠」的朋友看，但朋友拿了就跑掉了，伊現在找不到我朋友
    ，自訴人應該知道伊不會侵占，伊會還自訴人錢云云。經查，(一)、右揭犯罪事實
    ，業據自訴人之代表人乙○○到庭指訴甚詳，並有被告親簽之保管條影本一件附
    卷可稽。(二)、雖被告以前揭言詞置辯，然迄至本院辯論終結前並未舉出綽號「阿
    忠」之人之任何資料以供本院傳喚作證，已難遽採外，且若上開鑽戒玉戒確係遭
    「阿忠」取走，被告焉有不及時向自訴人說清楚、講明白，以求事實之釐清，卻
    反而當自訴人向伊追討上開鑽戒玉戒時，被告竟向自訴人誆稱說是隔壁銀行經理
    的弟弟拿去等情（參見本院九十年九月二十八日之訊問筆錄），亦顯與一般社會
    常情不合。(三)、又參酌被告既自歸還期限迄今已逾一年餘，均未歸還上開借取物
    ，且未賠償自訴人之任何損害，業據被告供承在卷，則其主觀上顯有為自己不法
    所有之意圖甚明，從而，被告前揭所辯，應僅係事後掩飾卸責之詞，尚不足採信
    ，本件事證明確，被告侵占犯行堪予認定。
二、核被告所為，係犯刑法第三百三十五條第一項之侵占罪。爰審酌被告雖未有前科
    、惟竟圖私利將持有之他人財物侵占入己、造成自訴人之損害程度不小、犯罪之
    手段、目的、所得，以及犯罪後仍飾詞否認，迄今一年餘均未賠償自訴人任何損
    失等一切情狀，量處如主文所示之刑示懲。查刑法第四十一條業於九十年一月十
    日公布修正，並於同年一月十二日生效，該條第一項規定：「犯最重本刑為五年
    以下有期徒刑以下之刑之罪，而受六個月以下有期徒刑或拘役之宣告，因身體、
    教育、職業、家庭之關係或其他正當事由，執行顯有困難者，得以一元以上三元
    以下折算一日，易科罰金。但確因不執行所宣告之刑，難收矯正之效，或難以維
    持法秩序者，不在此限」。本件被告犯罪時間在刑法第四十一條修正前，上開法
    律修正顯對被告有利，依刑法第二條第一項前段規定，其易科罰金之諭知，應依
    照修正後之刑法第四十一條第一項前段規定辦理。
據上論斷，應依刑事訴訟法第三百四十三條、第二百九十九條第一項前段，刑法第三
百三十五條第一項、第二條第一項前段、第四十一條第一項前段，罰金罰鍰提高標準
條例第一條前段、第二條，判決如主文。
中      華      民      國      九十      年      十    月    三十一    日
                                  臺灣士林地方法院刑事第一庭
                                      法  官 林政佑
右正本證明與原本無異。
如不服本判決，應於判決送達後十日內，向本院提出上訴狀。
                                      書記官 蘇彥宇
中      華      民      國      九十      年     十一   月      一    日
附錄本件論罪科刑之法條全文
刑法第三百三十五條第一項
  意圖為自己或第三人不法之所有，而侵占自己持有他人之物者，處五年以下有期徒
  刑、拘役或科或併科一千元以下罰金。


司法院資訊處製作；財團法人民間司法改革基金會備份。
